臺灣高雄地方法院刑事判決　　　　　　　96年度易字第1920號
公　訴　人　臺灣高雄地方法院檢察署檢察官
被　　　告　乙○○
　　　　　　　　　　（另案於臺灣高雄監獄執行中）
上列被告因詐欺案件，經檢察官提起公訴（95年度偵字第24925
號），嗣因被告就被訴事實為有罪之陳述，經本院告知簡式審判
程序意旨，並聽取公訴人及被告之意見後，本院合議庭裁定由受
命法官獨任依簡式審判程序審理，判決如下：
    主  文
乙○○幫助意圖為自己不法之所有，以詐術使人將本人之物交付
，未遂，累犯，處有期徒刑參月，如易科罰金，以銀元參佰元即
新臺幣玖佰元折算壹日。
    事  實
一、乙○○前於民國92年間因施用毒品案件，經本院以92年度訴
    字第926 號判決判處有期徒刑10月確定，嗣於94年9 月21日
    縮刑期滿執行完畢。詎其仍不知悔改，雖預見將自己申辦之
    行動電話門號出售他人使用，可能幫助他人從事詐欺取財犯
    罪，藉以規避檢警查緝之目的，仍基於幫助詐欺取財之不確
    定故意，於95年4 月21日下午某時，前往高雄市新興區○○
    ○路137 號「豐豪資訊通訊行」，向南屏電信股份有限公司
    申請行動電話門號0000000000號，辦妥後將上開門號，交由
    真實姓名年籍均不詳綽號「點中」之成年男子使用，因而獲
    利新臺幣（下同）500 元，以此幫助「點中」及其所屬詐騙
    集團遂行詐欺犯行。嗣該詐騙集團成員於取得上開門號後，
    遂基於意圖為自己不法所有之詐欺犯意，於不詳時間，撥打
    電話予真實姓名年籍均不詳之陳姓男子佯稱係公務員，並留
    下00-00000000 號劉警官之電話作為聯繫，惟陳姓男子發覺
    有異，於95年5 月29日中午12時44分許，向內政部警政署檢
    舉，該詐騙集團之詐欺犯行始未得逞。經警循線查緝，發現
    00-00000000 號電話遭盜轉至上開乙○○所申請之0000
    000000號門號，始悉上情。
二、案經高雄市政府警察局三民第二分局報告臺灣高雄地方法院
    檢察署檢察官偵查起訴。
    理  由
一、按本件被告乙○○所犯係死刑、無期徒刑、最輕本刑為3 年
    以上有期徒刑以外之罪，其於準備程序就前揭被訴事實為有
    罪之陳述，經受命法官告知簡式審判程序之旨，並聽取其與
    公訴人之意見後，本院認無不得或不宜改依簡式審判程序進
    行之處，爰依刑事訴訟法第273 條之1 第1 項、第284 條之
    1 ，裁定本件由受命法官獨任進行簡式審判程序，合先敘明
    。
二、上揭事實，業據被告於本院審理中坦承不諱，並有內政部警
    政署反詐騙諮詢專線記錄表、行動電話盜轉市話對照表各1
    紙在卷可資佐證（見偵卷第132 至134 頁），足認被告上開
    自白確與事實相符，洵堪採為論罪科刑之依據。
三、查被告行為後，如附表所示之相關法律均業經變更，並俱於
    95年7 月1 日施行，玆經整體比較結果，裁判時法並未較為
    有利，從而依刑法第2 條第1 項規定，自應適用各該行為時
    法，亦即修正前法，合先指明（至刑法第30條部分雖亦有文
    字修正，惟不涉罪刑實質內容之變更，自應直接適用裁判時
    法）。次按，刑法上之幫助犯，係對於犯罪與正犯有共同之
    認識，而以幫助之意思，對於正犯資以助力，而未參與實施
    犯罪之行為者而言（最高法院75年度台上字第1509號、84年
    度台上字第5998號、88年度台上字第1270號判決參照）；是
    以如未參與實施犯罪構成要件之行為，且係出於幫助之意思
    提供助力，即屬幫助犯。被告提供上開行動電話門號予真實
    姓名年籍均不詳綽號「點中」之成年男子及其所屬詐騙集團
    作為實施詐欺取財之犯罪工具，其單純提供門號供人使用之
    行為，並不等同於向被害人施以欺罔之詐術行為，且亦無證
    據證明被告有參與詐欺取財犯行之構成要件行為，是被告提
    供門號供人使用之行為，對於該不詳真實姓名年籍之人遂行
    詐欺取財犯行，資以助力，揆諸上開判決意旨，應論以幫助
    犯，並依正犯之刑度減輕其刑。又被告所幫助之正犯著手實
    施詐欺取財行為而未遂，為未遂犯，應依刑法第26條前段規
    定，按既遂犯之刑度減輕其刑，並遞減之。被告有事實欄所
    列前揭犯罪前科紀錄，有台灣高等法院被告前案紀錄表可稽
    ，其受有期徒刑執行完畢，5 年以內再故意犯本件有期徒刑
    以上之罪，不論依修正前之刑法第47條，或修正後之刑法第
    47 條 第1 項之規定，均構成累犯，對被告而言並無有利或
    不利之情形，自不生新舊法比較之問題，應予直接適用裁判
    時刑法第47條第1 項之規定論以累犯，加重其刑，並依法先
    加後減之。
四、爰審酌被告正值青壯，非無謀生能力，竟因貪圖個人利益，
    恣意提供行動電話門號予他人非法使用，徒增詐欺犯罪調查
    之困難，對社會治安及民眾財產權益影響甚鉅，惟念其犯後
    坦承犯行，態度尚佳，一時失慮而為本件犯行，再衡諸其犯
    罪手段、所生危害、所得利益不多及犯罪後之態度等一切情
    狀，量處如主文所示之刑，並諭知易科罰金之折算標準，以
    示懲儆。
據上論斷，應依刑事訴訟法第273 條之1 第1 項、第284 條之1
、第299 條第1 項前段，刑法第2 條第1 項前段、第30條第1項
前段、第2 項、第339 條第3 項、第1 項、第26條前段、第47條
第1 項、修正前刑法第41條第1 項前段，刑法施行法第1 條之1
，廢止前罰金罰鍰提高標準條例第2 條，判決如主文。
本案經檢察官甲○○到庭執行職務。
中　　華　　民　　國　　96　　年　　6 　　月　　28　　日
                  刑事第三庭    法　官  錢衍蓁
如不服本判決，應於判決送達後10日內，向本院提出上訴狀。
以上正本證明與原本無異。
中　　華　　民　　國　　96　　年　　6 　　月　　28　　日
　　　　　　　　　　　　　　　　書記官  秦富潔
┌───────────────────────────────────────────────┐
│附表：                                                                                        │
├──────┬─────────────┬─────────────┬───────┬────┤
│相關變更條文│行為時法（下稱舊法）之內容│裁判時法（下稱新法）之內容│比  較  理  由│備    註│
├──────┼─────────────┼─────────────┼───────┼────┤
│刑法第33條第│罰金：（銀元）1 元以上。  │罰金：新臺幣1000元以上…。│罰金刑之下限，│舊法有利│
│5 款：罰金刑│                          │                          │由銀元10元（亦│        │
│下限變更    │                          │                          │經提高）即新臺│        │
│            │                          │                          │幣30元，提高為│        │
│            │                          │                          │新臺幣1000元  │        │
├──────┼─────────────┼─────────────┼───────┼────┤
│【易科罰金折│犯最重本刑為5 年以下有期徒│犯最重本刑為5 年以下有期徒│易科罰金折算標│舊法有利│
│算標準變更】│刑以下之刑之罪，而受6 個月│刑以下之刑之罪，而受6 個月│準由銀元300 元│        │
│修正前刑法第│以下有期徒刑或拘役之宣告…│以下有期徒刑或拘役之宣告者│即新臺幣900 元│        │
│41條第1 項前│得以（銀元，下同）1 元以上│，得以新臺幣1000元、2000元│，提高為以新臺│        │
│段、廢止前罰│3 元以下折算1 日，易科罰金│或3000元折算1 日，易科罰金│幣1000元、2000│        │
│金罰鍰提高標│。依刑法第41條易科罰金…就│。                        │元或3000元折算│        │
│準條例第2 條│其原定數額提高為100 倍折算│                          │1日           │        │
│→現行刑法第│1 日；法律所定罰金數額未依│                          │              │        │
│41條第1 項前│本條例提高倍數，或其處罰法│                          │              │        │
│段          │條無罰金刑之規定者，亦同。│                          │              │        │
╠═══╤══╪═════════════╧═════════════╧═══════╪════╡
║整體比│舊法│5 年以下有期徒刑、拘役或銀元10,000元即新臺幣30,000元以下、銀元10元即新│舊法最低│
║      │    │臺幣30元以上罰金                                                      │度刑較低│
║      ├──┼───────────────────────────────────┤，較為有│
║較結果│新法│5 年以下有期徒刑、拘役或新臺幣30,000 元以下、新臺幣1,000元以上罰金    │利      │
╚═══╧══╧═══════════════════════════════════╧════╛
附錄本案論罪科刑法條全文：
刑法第339條
(普通詐欺罪）
意圖為自己或第三人不法之所有，以詐術使人將本人或第三人之
物交付者，處5 年以下有期徒刑、拘役或科或併科1 千元以下罰
金。
以前項方法得財產上不法之利益或使第三人得之者，亦同。
前二項之未遂犯罰之。
